【裁判字號】    99,保險,29
【裁判日期】    991221
【裁判案由】    給付保險金
【裁判全文】
臺灣高雄地方法院民事判決              99年度保險字第29號
原      告  高雄縣汽車駕駛員職業工會
法定代理人  蔡進聰
訴訟代理人  洪士宏律師
            林易玫律師
複代理人    李耿誠律師
被      告  國泰世紀產物保險股份有限公司
法定代理人  蔡鎮球
訴訟代理人  郭彥均
上列當事人間給付保險金事件，本院於民國99年12月21日言詞辯
論終結，判決如下：
  主  文
被告應給付原告新臺幣貳佰萬元，及自民國九十九年六月二日起
至清償日止，按週年利率百分之五計算之利息。
訴訟費用由被告負擔。
本判決第一項於原告以新台幣陸拾陸萬元供擔保後得假執行；但
被告於假執行實施前以新臺幣貳佰萬元預供擔保後，得免為假執
行。
    事實及理由
一、原告主張：伊於民國96年底與被告簽訂員工誠實保證保險契
    約（下稱系爭保險契約），約定保險期間自民國97年1 月23
    日起至98年1 月23日止，保險金額新台幣（下同）2,000,00
    0 元，以擔保伊公司員工李素華倘發生單獨或共謀之強盜、
    搶奪、詐欺、侵占或其他不法行為等不誠實行為時，被告就
    伊因員工不誠實行為所生之直接損失負擔賠償責任。詎李素
    華自97年1 月23日起至同年5 月30日止，利用擔任會計職務
    之機會，侵占伊之款項達3,082,160 元，嗣伊於保險期間即
    已發現李素華之不誠實行為，而受有顯逾保險金額之損失，
    爰依系爭保險契約基本條款第2 條、第3 條第1 款之規定，
    提起本件訴訟。並聲明：(一)被告應給付原告2,000,000 元，
    及自起訴狀繕本送達翌日起至清償日止，按週年利率5 ％計
    算之利息。(二)願供擔保，請准宣告假執行。
二、被告則以：原告固提出日結明細表及存摺資料，據以證明李
    素華自97年1 月2 日起至同年5 月30日止，有侵占原告款項
    之事實，惟此資料為原告內部之帳冊資料，且原告之存摺高
    達9 本，尚難證明李素華確有侵占之事實等語。並聲明：(一)
    原告之訴駁回。(二)如受不利判決，願供擔保請准宣告免為假
    執行。
三、兩造不爭執事項：
  (一)原告為其員工李素華投保系爭保險，契約之保險期間自97年
    1 月23日起至98年1 月23日止、保險金額2,000,000 元，以
    保證原告員工李素華倘於保險期間之不誠實行為所致財產損
    失，由被告負給付保險金額之責。
  (二)李素華自97年1 月間起至同年5 月間止，擔任原告會計，負
    責會計帳及將每日收受金額存入銀行。
四、本件之爭點：
  (一)李素華於系爭保險契約之保險期間內，是否有侵占原告款項
    之行為？
  (二)若李素華有侵占原告款項之行為，其金額為若干？
五、得心證之理由：
  (一)原告於96年底與被告簽訂系爭保險契約，約定保險期間自97
    年1 月23日起至98年1 月23日止，保險金額2,000,000 元，
    以擔保伊公司員工李素華倘發生單獨或共謀之強盜、搶奪、
    詐欺、侵占或其他不法行為等不誠實行為時，被告就伊因員
    工不誠實行為所生之直接損失負擔賠償責任乙節，為兩造所
    不爭執，復有保險單、保單附件／基本條款各1 份在卷可稽
    （見本院卷第7至9頁），堪信為真實。
  (二)原告主張其員工李素華自97年1 月23日起至同年5 月30日止
    ，利用擔任會計職務之機會，侵占原告款項3,082,160 元乙
    節，業據證人即原告會計陳秀玲於本院審理時證稱：我任職
    原告迄今已12年，原本擔任行政工作，自95年起至97年5 月
    擔任出納，該期間由李素華擔任會計，於97年6 月間因李素
    華生病，工會理事蔡進聰要求伊兼任出納與會計，因工會常
    務理事要求查帳，才發現李素華有侵占原告款項情事，原告
    在金融機構共有9 個帳戶，第一銀行有6 個帳戶，彰化銀行
    有3 個帳戶，即鈞院卷內第180 頁所示的9 家銀行帳戶，原
    告的會計是管帳與存錢，出納是負責當天的支出收付，收了
    之後交給會計去存，鈞院卷第61頁至112 頁日結明細表是我
    所製作，記載當天收支的情形，李素華收到我們交付的金錢
    後，不確定會存到那一個銀行，比較多存入第一銀行鳳山分
    行帳號00000000000 號、00000000000 號帳戶內，97年1 月
    至5 月間所收到的錢都交給李素華，每3 個月理監事會議的
    時候會看3 個月的報表，但不知道有沒有人會核對存摺，是
    後來調銀行存簿與日結表核對差額才確認李素華97年1 月至
    5 月侵占的金額等語（見本院卷第206 至209 頁），又原告
    自97年1 月23日起至同年5 月30日止共收受現金21,276,772
    元，惟李素華僅存入合計18,194,612元至前揭金融機構帳戶
    等節，有高雄縣汽車駕駛員職業工會日結明細表及存摺影本
    在卷可佐（見本院卷第68至110 頁、184 至197 頁），而原
    告於前揭期間之收入均交由李素華保管，並由李素華負責存
    入前揭金融機構帳戶內，業據證人陳秀玲前述明確，則原告
    主張前開收入與存款差額3,082,160 元（計算式：21,276,7
    72－18,194 ,612 ＝3, 082,160），係李素華所侵占乙節，
    堪信為真實。
  (三)綜上，原告與被告簽訂系爭保險契約，約定保險期間自97年
    1 月23日起至98年1 月23日止，保險金額2,000,000 元，而
    李素華自97年1 月23日起至同年5 月30日止侵占原告款項3,
    082,160 元，從而，原告依據系爭保險契約第2 條、第3 條
    第1 款之約定，請求被告給付2 百萬元，為有理由，應予准
    許。
六、按給付無確定期限者，債務人於債權人得請求給付時，經其
    催告而未為給付，自受催告時起，負遲延責任。其經債權人
    起訴而送達訴狀，或依督促程序送達支付命令，或為其他相
    類之行為者，與催告有同一之效力；遲延之債務，以支付金
    錢為標的者，債權人得請求依法定利率計算之遲延利息；應
    付利息之債務，其利率未經約定，亦無法律可據者，週年利
    率為5%，民法第229 條第2 項、第233 條第1 項前段及第
    203 條分別定有明文。查本件起訴狀繕本業已於99年6月2日
    送達被告，有送達證書在卷可稽（見本院卷第20頁）。從而
    ，原告本於保險契約之約定，請求被告給付原告如主文第1
    項所示之本息，即屬正當，應予准許。
七、原告及被告均陳明願供擔保，聲請宣告假執行或免為假執行
    ，經核均合於法律規定，爰分別酌定相當之擔保金額宣告之
    。
八、據上論結，本件原告之訴為有理由，依民事訴訟法第78條、
    第390 條第2 項、第392 條第2 項，判決如主文。
中    華    民    國    99    年    12    月    21    日
                  民事第三庭  法  官  洪能超
正本係照原本作成。
如不服本判決，應於送達後20日內，向本院提出上訴狀並表明上
訴理由，如於本判決宣示後送達前提起上訴者，應於判決送達後
10日內補提上訴理由書（須附繕本），如委任律師提起上訴，應
一併繳納上訴審裁判費。
中    華    民    國    99    年    12    月    21    日
                              書記官  火秋予

司法院資訊處製作；財團法人民間司法改革基金會備份。
